【裁判字號】    97,交聲,3363
【裁判日期】    980227
【裁判案由】    違反道路交通管理處罰條例聲明異議
【裁判全文】
臺灣臺北地方法院交通事件裁定        97年度交聲字第3363號
原處分機關  交通部公路總局臺北區監理所板橋監理站
異  議  人  乙○○
即受處分人
上列異議人即受處分人因違反道路交通管理處罰條例案件，對於
臺北市交通事件裁決所民國97年12月4 日所為板監裁字第裁41-C
00000000號處分（原處分案號：臺北市政府警察局北市警交大字
第C00000000 號），聲明異議，本院裁定如下：
    主  文
異議駁回。
    理  由
一、按道路交通管理處罰條例第35條第1 項規定：「汽車駕駛人
    ，駕駛汽車經測試檢定有下列情形之一者，處新臺幣（下同
    ）1 萬5 千元以上6 萬元以下罰鍰，並當場移置保管該汽車
    及吊扣其駕駛執照1 年；因而肇事致人受傷者，並吊扣其駕
    駛執照2 年；致人重傷或死亡者，吊銷其駕駛執照，並不得
    再考領：一酒精濃度超過規定標準。二吸食毒品、迷幻藥、
    麻醉藥品及其相類似之管制藥品」，第4 項規定：「汽車駕
    駛人拒絕接受第1 項測試之檢定者，處新臺幣6 萬元罰鍰，
    並當場移置保管該汽車及吊銷該駕駛執照；如肇事致人重傷
    或死亡者，吊銷該駕駛執照，並不得再考領」。
二、本件受處分人即異議人乙○○於民國97年1 月29日上午4 時
    5 分許，騎乘車牌號碼SEC-227 號輕型機車行經臺北縣板橋
    市○○路130 號附近時，遇警攔檢進行酒精濃度測試，竟拒
    絕接受測試，違反道路交通管理處罰條例第35條第4 項規定
    ，經臺北縣政府警察局板橋分局信義派出所員警甲○○當場
    掣單舉發，嗣受處分人於通知單上所載應到案日期前向臺北
    市交通事件裁決所提出申訴，經原舉發單位調查結果，仍認
    受處分人有其上開違規之行為，臺北市交通裁決所乃依同上
    規定，裁處異議人罰鍰6 萬元，並吊銷駕駛執照，3 年內不
    得重新考領等情，有舉發違反道路交通管理事件通知單、交
    通部公路總局臺北區監理所板橋監理站違反道路交通管理事
    件裁決書在卷可考。
三、受處分人異議意旨略以：(一)伊當日已接受酒精濃度測試，經
    測試結果未超過標準，但值勤警員一直要我測試；(二)伊當日
    與朋友聚餐吃薑母鴨，因板橋路不熟，且伊有吃抗憂鬱症藥
    物，故車速緩慢，擬尋找停車格，改搭計程車回家；(三)伊告
    知警員尚係學生，沒有收入，懇請不要開罰最高額，未獲置
    理，接獲罰單才知罰款6 萬元云云。
四、本院經查：
  (一)本件受處分人聲明異議意旨並不否認當日飲酒後駕車之行為
    ，此經本院勘驗證人甲○○提出之採證錄影光碟得知受處分
    人確不斷自承：「我喝兩杯」、「薑母鴨」屬實。至受處分
    人雖辯稱伊已接受酒精濃度測試且未超過標準云云，然據證
    人甲○○到庭具結證述：「她騎摩托車在搖晃，我跟另1 位
    警員一起巡邏，看見她就攔檢下來，依規定拿酒測器酒測，
    當時對方不配合，我們有告知權利義務，叫她吹氣她作勢要
    吹但酒測器都沒有動作，當然沒有酒測值跑出來，我有告訴
    她拒測的話就依法告單舉發，我有告知她如果拒測要扣車，
    因為她有喝酒所以很盧」、「她是以消極方式不配合警方，
    如果她有配合吹氣，沒有超過0.25我們就不會開單」等情綦
    詳（見本院98年1 月19日訊問筆錄第2 頁），是警員甲○○
    係因觀察受處分人騎車搖晃而進行攔檢，嗣因受處分人不配
    合用力吹長氣之動作，故認定其拒絕酒精濃度測試之檢定。
    此經本院勘驗證人甲○○提出之臨檢過程錄影光碟得知，因
    受處分人吹氣不足，酒測器無法顯示數值，證人甲○○乃一
    再教導用力吹氣，且有另1 名警員示範吹氣給受處分人看；
    中途，受處分人尚接聽、撥出行動電話之通話時間長達7 分
    10秒等事實，有本院勘驗筆錄附卷可稽，堪以佐證證人甲○
    ○所述情節屬實。
  (二)按前揭道路交通管理處罰條例第35條第4 項之所以規定「拒
    絕酒精濃度測試之檢定」除應課予罰鍰6 萬元外，並應當場
    移置保管該汽車及吊銷該駕駛執照，較諸同條第1 項規定飲
    酒駕車之處罰：「汽車駕駛人，駕駛汽車經測試檢定有酒精
    濃度超過規定標準者，處新臺幣1 萬5 千元以上6 萬元以下
    罰鍰，並當場移置保管該汽車及吊扣其駕駛執照1 年」，更
    為嚴厲，目的在於不使拒絕酒精濃度測試檢定之駕駛人反而
    獲得寬典，否則無異鼓勵駕駛人拒絕接受測試。再關於處罰
    基礎，係因人體內酒精含量由開始飲酒時之0 ％，依飲酒量
    漸漸累積增加，在完成飲酒時體內酒精含量達到最高，隨後
    依代謝率逐漸代謝，而人體內酒精含量倒推計算代謝率，依
    交通部運輸研究所於77年8 月間針對國人進行實驗研究指出
    ，約為每小時每公升0.0628毫克 (引自中央警察大學交通學
    系陳高村著「吐氣中酒精含量倒推計算過程」一文）。基此
    ，倘駕駛人遭員警攔停後，積極拒絕接受酒精測試或消極推
    諉拖延，致其體內酒精濃度因時間經過而逐漸代謝降低，對
    於其他立即配合測試之駕駛人顯有不公。是故，交通部90年
    8 月14日（90）交路字第048748號函、內政部警政署90年8
    月23日（90）警署交字第175739號函均明示：「以警方告知
    駕駛人就經濃度測試標準及流程後，駕駛人如積極或消極拒
    絕測試，即可判定拒絕接受酒精濃度測試，而不以駕駛人不
    配合時間長短為據」可明。
  (三)基此，本件受處分人屢次吹氣不足，中途又聽講行動電話7
    分鐘以上，乃藉故拖延時間，消極規避酒精測試，其違規行
    為明確。綜上，證人甲○○既已證述其與同事當時觀察受處
    分人之騎車舉止疑似飲酒，因而進行攔檢，且受處分人亦自
    承「喝兩杯」之情確實，警員即有合理依據要求受處分人進
    行酒精濃度測試之檢定。從而，自不容受處分人屢屢不用力
    吹長氣之方式，規避酒精濃度測試之檢定。
五、綜上，原處分機關認定受處分人於前開時、地有拒絕酒精濃
    度測試之違規行為，而依據首開道路交通管理處罰條例之規
    定，裁處罰鍰6 萬元，並吊銷駕駛執照，3 年內不得重新考
    領駕駛執照等處分，核無不當。從而，本件異議為無理由，
    應予駁回。
六、據上論斷，應依道路交通案件處理辦法第19條，裁定如主文
    。
中    華    民    國    98    年    2     月    27    日
                  交通法庭  法  官  林晏如
上正本與原本無異。
如不服本裁定，應於送達後5日內向本院提出抗告狀。
                            書記官  楊盈茹
中    華    民    國    98    年    2     月    27    日


司法院資訊處製作；財團法人民間司法改革基金會備份。
